臺灣高等法院臺中分院刑事裁定　
110年度毒抗字第1026號
抗  告  人  
即受處分人  賴建銘



上列抗告人因違反毒品危害防制條例案件，不服臺灣臺中地方法
院中華民國110年4月30日所為駁回其聲請重新審理之裁定（110
年度毒聲重字第24號）提起抗告，本院裁定如下：
    主  文
抗告駁回。
    理  由
一、抗告人即受處分人賴建銘（下稱抗告人）抗告意旨略以：依
    民國110年3月26日修正實施之「有無繼續施用毒品傾向評估
    標準紀錄表」（下稱評估標準紀錄表）所示，就評分項目、
    前科紀錄有所調整。抗告人依毒品危害防制條例第20條之1
    第1項第5款聲請重新審理，原審法院以上開評估標準紀錄表
    修正僅屬行政規則變更，而非上開條文之「新證據」為由，
    駁回抗告人之聲請，此與其他法院之處理方式不同，有違公
    平原則。本案原確定裁定所憑之法務部矯正署○○戒治所附設
    勒戒處所有無繼續施用毒品傾向證明書及評估標準紀錄表，
    就抗告人毒品犯罪相關司法紀錄、其他犯罪相關紀錄，不設
    上限採記配分之評估基準，實質上已然變動，此一變動可能
    動搖抗告人是否繼續施用毒品傾向之判定結果。倘待函詢法
    務部矯正署○○戒治所依修正後之說明手冊及評估標準紀錄表
    重新評估或試算，仍需耗費相當時日，為避免抗告人之人身
    自由受拘束，影響權益，請撤銷原裁定，更為適法之裁定等
    語。
二、按觀察、勒戒及強制戒治之裁定確定後，有下列情形之一，
    認為應不施以觀察、勒戒或強制戒治者，受觀察、勒戒或強
    制戒治處分之人，或其法定代理人、配偶，或檢察官得以書
    狀敘述理由，聲請原裁定確定法院重新審理：適用法規顯
    有錯誤，並足以影響裁定之結果者。……因發現確實之新證
    據足認受觀察、勒戒或強制戒治處分之人，應不施以觀察、
    勒戒或強制戒治者。毒品危害防制條例第20條之1第1項第1
    款、第5款定有明文。
三、經查：
  ㈠前揭法務部於110年3月26日以法矯字第11006001760號函修正
    頒布「有無繼續施用毒品傾向評估標準紀錄表」、「有無繼
    續施用毒品傾向評估標準評分說明手冊」，係法務部針對多
    數不特定人民就有無繼續施用毒品傾向評估事項所為對外發
    生法律效果之具有法規性質之命令，是上開評估標準紀錄表
    及評估標準說明手冊之修正，屬於行政規則或法規命令之修
    正，為「法律變更」，並非證據，原審認抗告人以此為由聲
    請重新審理，與毒品危害防制條例第20條之1第1項第5款所
    稱之「新證據」之法定要件不符，核無違誤。　
  ㈡原確定裁定於109年12月24日作成時，上開評估標準紀錄表及
    評估標準說明手冊尚未修正，法務部矯正署○○戒治所附設勒
    戒處所醫師依照當時有效之修正前評估標準製作「有無繼續
    施用毒品傾向證明書」、「有無繼續施用毒品傾向評估標準
    紀錄表」，評估抗告人有繼續施用毒品之傾向，自屬合法，
    原確定裁定憑以認定抗告人有繼續施用毒品之傾向，令其入
    戒治處所強制戒治，難認有毒品危害防制條例第20條之1第1
    項第1款所指「適用法規顯有錯誤，並足以影響裁定之結果
    者」，亦不符合前揭聲請重新審理之事由。
  ㈢綜上，本件並無毒品危害防制條例第20條之1第1項第1款或第
    5款所列得聲請重新審理之情形，抗告意旨仍執前詞指摘原
    裁定不當，並無理由，應予駁回。
四、至上開評估標準紀錄表、評估標準說明手冊修正後，如依新
    標準重新評估，合於保安處分執行法第28條第1項前段所稱
    「保安處分定有期間者，在期間未終了前，認無繼續執行之
    必要」之情形時，應由戒治處所將無繼續執行必要之事由陳
    報檢察官，由檢察官另為適法之處理。而本件抗告人因前述
    評估標準修正後，重新評估未達可認有繼續施用毒品之傾向
     且在所生活規律，持續參與課程，表現穩定，尿液呈陰性
    反應等情，經檢察官聲請後，原審法院業以110年度聲字第2
    185號裁定認無繼續執行強制戒治處分之必要，而免予繼續
    執行強制戒治，抗告人並於110年6月25日釋放出所，有上開
    裁定、臺灣高等法院被告前案紀錄表在卷可稽，附此敘明。
四、據上論斷，應依刑事訴訟法第412條，裁定如主文。 　
中　　華　　民　　國　　110 　年　　8 　　月　　26　　日
        　　刑事第二庭    審判長法　官  何　志　通
　　　　　　　　　　　　　　    法　官  許  月  馨
　　　　　　　　　　　　　　　  法　官  吳  進  發
以上正本證明與原本無異。                          
不得再抗告。                                        
                                書記官  洪  宛  渝

中　　華　　民　　國　　110 　年　　8 　　月　　26　　日